# 合并问题

提问人：jangyanbo 时间：2015-01-17 18:41:34
陈老师好：关于合并问题向您请教 某公司内有两个单独主体的报表，一个是事业单位的报表，一个是企业会计报表，事业单位的报表 2013 年度之前是报给财政的， 2014 年度和企业报表一起报给集团公司（事业单位报表转换后），我想问的是对于 2014 年度的事业单位报表肯定是要纳入集团公司合并范围了。但是对于 2014 年度之前的事业单位报表（事业单位会计报表格式）应否纳入 2014 年度之前的合并报表范围呢（转换后纳入）

回答人：chenyiwei
这两个主体的关系？其资产、负债、损益能否划分清楚？以前年度对事业单位部分是否实质控制？如何证明 2014 年度后对事业单位部分符合控制定义？

提问人：jangyanbo 时间：2015-01-18 13:01:44
资产、负债可以划分清楚的，以前年度不能对事业部分的报表实施控制， 2014 年度依据财政批复后事业单位的报表转换成企业的报表进行核算了，财政原来对物业的经费拨付直接拨付给集团公司，再有集团公司拨付给物业公司。

回答人：chenyiwei
如果明确“以前年度不能对事业部分的报表实施控制”（请注意对照新的合并报表准则中的控制概念和“控制三要素”），则事业单位部分的报表在以前年度不应纳入合并范围。

提问人：jangyanbo 时间：2015-07-02 17:32:41
陈老师好：关于合并问题向您请教，基本情况如下：子公司所有者权益构成：实收资本 5000 ；一般风险准备 100 （当期计提）；未分配利润 100 ；子公司当期净利润 200 ；母公司长期投资 2500 ，持股比例50%， 2013 年度的抵消分录如下： 借：实收资本 5000 一般风险准备 50 少数股东损益 100 合计： 5150 贷：长期股权投资 2500 少数股东权益 2600 提取一般风险准备 50 合计：5150 2014年度假如子公司的所有者权益不变，母公司持股比例增加10%，达到60%， 2014 年度的抵消分录如下 借方：实收资本 5000 一般风险准备 40 资本公积 20 年初未分配利润 50 贷：长期股权投资 3020 少数股东权益 2080所有者权益互转 10 我的问题是：请问借方资本公积抵消形成 20 及贷方所有者权益内部互转 10 是否是恰当的， 这样抵消后的结果是归属于母公司 2014 年度的所有者权益于 2013 年度是一样的，少数股东减少了5200*10%的所有者权益，母公司以 520 的投资成本获得520 的权益，因此归属于母公司的权益不变是对的，少数股东获得了对价在合并报表上显示的余额也是对的，我的问题是在所有者权益变动表上，少数股东减少的权益 520 是全部放到所有者投入及减少-其他项还是在所有者权益内部互转上填列 20 ，以便与母公司一般风险准备增加的 10 及未分配利润增加的 10 相对应，其他的 500 放到所有者投入及减少-其他，另一个问题是假如母公司资本公积单体报表也是零的话，那借方抵消分录形成的资本公司 20 ，如何理解呢，没有他抵消分录不平呀，若果这样抵消的话就是形成归属于母公司的所有者权益中资本公积是负的 20 ；如果可以这样处理的话，负数 20 在所有者权益如何填列呢

回答人：chenyiwei
你举的例子是 2014 年以成本 520 取得 10 ％的子公司少数股权，对应的净资产（账面价值）也是 520 ，因此该项收购少数股权交易对合并报表层面的资本公积应当是没有影响的？ 根据你的假设，与 2013 年度抵销分录相比，除了收购少数股权的影响以外，主要是考虑一般风险准备的恢复问题。在 2014 年末抵销分录中，“所有者权益互转”不应成为抵销分录所抵消的项目。就 2014 年度股权比例变化对一般风险准备恢复金额的影响，应理解为相当于在合并报表层面从资本公积中转出额外的 10 到一般风险准备中，在合并股东权益变动表中体现为所有者权益内部结转。 2014 年度“所有者投入和减少资本——其他”和“少数股东权益”相交处的单元格内金额仍是－520 。

提问人：jangyanbo 时间：2015-07-02 20:00:51
如果这样理解资本公积的话 那在合并报表上变成是-10也可以是吗，还是继续结转至未分配利润呢，贷方如果不放所有者权益内部互转的话，那合并后的未分配利润是 50 （假如不考虑母公司未分配利润的数额），按照持股比例计算应该是 60 才对呀，因为 2013 年度合并后未分配利润就是 50 ， 2014 年度持股比例增长10%按照持股比例计算也该是 60 才对呀，陈老师为何持股比例变动了未分配利润数两年合并后的利润不变呀

回答人：chenyiwei
未分配利润的数字是根据以前年度归属母公司股东的净利润滚存下来的，所以母公司对子公司的相对持股比例变动不会导致合并报表层面未分配利润余额的变动。专项储备和一般风险准备主要考虑其有特定用途，需完整反映。

提问人：jangyanbo 时间：2015-07-02 20:03:32
就合并问题继续向您请教，如果子公司有专项储备的话，母公司持股比例增10%多计算增加了 10 万的话，为何在所有者权益互转中列报，而不是都放到少数股东权益所有者投入或者减少-其他项目中呢

回答人：chenyiwei
所有者投入和减少资本中的少数股权金额已经是按照包含专项储备的金额乘以比例计算的。权益内部的具体项目调整只能通过所有者权益内部结转体现了。